【裁判字號】    98,交聲,905
【裁判日期】    980430
【裁判案由】    交管條例聲異
【裁判全文】
臺灣板橋地方法院交通事件裁定         98年度交聲字第905號
原處分機關  交通部公路總局臺北區監理所
異  議  人  甲○○
                      樓
上列受處分人因違反道路交通管理處罰條例案件，對於交通部公
路總局臺北區監理所於民國98年4 月6 日以北監自裁字裁40-C00
000000號所為之裁決處分（原舉發案號：臺北縣政府警察局98年
3 月12日北縣警交字第C00000000 號）聲明異議，本院裁定如下
：
    主  文
原處分撤銷。
    理  由
一、原處分意旨略以：本件異議人即受處分人甲○○於民國98年
    3 月12日9 時22分許，駕駛已報廢登記（原車牌號碼為FV-0
    498 號）之自用一般小客車，行經三重市○○○○○道時，
    為警當場攔停開單舉發，原處分機關乃於98年4 月6 日以北
    監自裁字裁40-C00000000號違反道路交通管理事件裁決書，
    依道路交通管理處罰條例第12條第1 項第9 款，對異議人裁
    處罰鍰新臺幣（下同）7,200 元等語。
二、異議意旨略以：伊所有原車牌號碼為FV-0498 號之自用一般
    小客車，固已於98年1 月15日辦理報廢，然因目前報廢車收
    購價錢不一，伊曾詢問監理所外回收報廢車的黃牛是否收受
    伊車，該黃牛則以沒有賺頭而一口回絕。伊雖曾於98年3 月
    12日9 時22分許，駕駛該車行經重新堤外便道時為警攔查，
    但伊當場有向員警陳稱：伊是要開去環保回收廠，員警說伊
    車沒有大牌不能上路，就開一張罰單要我簽名，還扣我行照
    。伊看該罰單記載「限當日駛回」，就把車駛回住家，而未
    去回收廠，且員警當時並未扣車，僅扣伊行照，倘若沒有大
    牌的汽車不能上路，為何會將伊車放行？伊當日確實要將該
    車駛至回收廠回收，無心行駛上路，請撤銷原處分云云。
三、報廢登記之汽車仍行駛者，處汽車所有人新臺幣3,600 元以
    上10,800元以下罰鍰，並禁止其行駛；第9 款之車輛並沒入
    之，道路交通管理處罰條例第12條第1 項第9 款、第2 項定
    有明文。經查：異議人業於98年1 月15日將其所有原車牌號
    碼為FV-0498 號之自用一般小客車辦理報廢登記，復於98年
    3 月12日9 時22分許，駕駛該車（未懸掛前、後車牌）行經
    重新堤外便道時，為警當場攔停開單舉發等情，為異議人所
    不爭執，且有該車車籍資料查詢表及舉發通知單在卷可查，
    均堪信為真實，其既有於前揭時地行駛已報廢登記汽車之事
    實，則原處分機關認定異議人有行駛已報廢登記汽車之違規
    事實，於法尚無違誤。
四、異議人雖謂：目前報廢車收購價錢不一，伊曾詢問監理所外
    回收報廢車的黃牛是否收受伊車，該黃牛則以沒有賺頭而一
    口回絕，伊當日確實要將該車駛至回收廠回收，無心行駛上
    路云云，然已報廢汽車車體本身是否處分及其處分方法，固
    屬車體所有人之所有權能，但其處分方法仍應依據法律為之
    ，尚不得僅因其「欲將該車駛至回收廠」，即得無視道路交
    通管理之相關規定。本案異議人既已辦妥報廢登記，當知其
    車業屬報廢汽車，依法不得行駛上路，如確已與回收廠談妥
    回收條件，亦應以載運方式將該車車體載至回收廠，而非貿
    然開車上路，故縱其於遭取締當時已向員警表明欲開車至回
    收廠回收等語屬實，仍無解其行駛已報廢登記汽車之違規事
    實。其次，異議人雖又辯稱：伊看該罰單記載「限當日駛回
    」，就把車駛回住家，而未去回收廠，且員警當時並未扣車
    ，僅扣伊行照，倘若沒有大牌的汽車不能上路，為何會將伊
    車放行云云，然查員警於舉發時係以異議人未懸掛號牌行駛
    道路，違反道路交通管理處罰條例第12條第1 項第7 款（即
    已領有號牌而未懸掛或不依指定位置懸掛）而予舉發，依同
    條第2 項規定，僅須吊銷牌照，故其並未當場沒入該車，於
    法尚無違誤。又員警雖以異議人違反道路交通管理處罰條例
    第12條第1 項第7 款開單舉發，然案經異議人申訴後，原處
    罰機關乃依異議人陳述之意見函請原處罰機關即臺北縣政府
    警察局三重分局對本案表示意見，該局既已於98年3 月30日
    以北縣警重交申字第0980014544號明確載稱：「惟查詢公路
    電子閘門，該車業經辦理報廢，仍行駛於道路，故本案應改
    以道路交通管理處罰條例第12條第1 項第9 款舉發，請貴所
    代為更正」等語，亦即業已依違反道路交通管理事件統一裁
    罰基準及處理細則第33條規定更正違規法條為道路交通管理
    處罰條例第12條第1 項第9 款，則原處罰機關據以裁決，於
    法亦無違誤。從而，異議人前揭所辯，均無可採。
五、異議人有於前開時、地駕駛已報廢登記之汽車，固堪認定，
    然依違反道路交通管理事件統一裁罰基準表，違反道路交通
    管理處罰條例第12條第1 項第9 款者，如於期限內繳納或到
    案聽候裁決者，處罰鍰3,600 元；如逾越應到案期限30日內
    繳納罰鍰或到案聽候裁決者，處罰鍰6,000 元；如逾越應到
    案期限30日以上60日以內繳納罰鍰或到案聽候裁決者，處罰
    鍰8,400 元；如逾越應到案期限60日以上繳納罰鍰或到案聽
    候裁決者，處罰鍰10,800元。本案舉發通知單上記載應到案
    日期為98年3 月27日，而異議人聲明異議狀於98年4 月6 日
    即已為原處罰機關收受，原處分機關亦於同日作成本件裁決
    書，顯見異議人應係逾越應到案期限30日內到案聽候裁決，
    然原處罰機關卻未依前揭基準表所示金額裁處，且未附具體
    理由，逕自裁處異議人罰鍰7,200 元，顯有違反比例原則及
    禁止恣意原則，故其前揭裁罰金額部分，顯有違誤。本件異
    議人聲明異議，雖無理由，但原處分既有前述違誤，自應由
    本院依法撤銷。惟因裁處罰鍰金額屬原處罰機關之裁量權限
    ，本院不宜逕自裁罰，而應由原處罰機關依據比例原則依法
    裁罰，附此說明。
據上論斷，應依道路交通案件處理辦法第20條，裁定如主文。
中    華    民    國    98    年    4     月    30    日
                  交通法庭  法  官  楊明佳
以上正本證明與原本無異
如不服本裁定應於送達後5日內向本院提出抗告狀
                            書記官  林金良
中    華    民    國    98    年    4     月    30    日


司法院資訊處製作；財團法人民間司法改革基金會備份。
